【裁判字號】    92,台上,6917
【裁判日期】    921211
【裁判案由】    違反毒品危害防制條例
【裁判全文】
最高法院刑事判決                              九十二年度台上字第六九一七號
    上  訴  人  甲○○
右上訴人因違反毒品危害防制條例案件，不服台灣高等法院台南分院中華民國九十二
年九月十日第二審更審判決（九十二年度上更(二)字第三七一號，起訴案號：台灣台南
地方法院檢察署九十一年度偵字第一五三七號），提起上訴，本院判決如左：
    主  文
上訴駁回。
    理  由
按刑事訴訟法第三百七十七條規定：上訴於第三審法院，非以判決違背法令為理由不
得為之，是提起第三審上訴，應以原判決違背法令為理由，係屬法定要件，如果上訴
理由狀並未依據卷內訴訟資料具體指摘原判決不適用何種法則或如何適用不當，或所
指摘原判決違法情事顯與法律規定得為第三審上訴理由之違法情形不相適合時，均應
認其上訴為違背法律上之程式，予以駁回。本件原判決撤銷第一審科刑之判決，改判
論處上訴人甲○○販賣第一級毒品未遂，累犯，處有期徒刑七年六月，已詳敘所憑之
證據及認定之理由，從形式上觀察，原判決並無違背法令之情形。上訴人之上訴意旨
略稱：(一)本件扣案之第一級毒品０．０七公克並無不能提示之情形，原審於審判期日
並未向上訴人提示，致上訴人無辯解之機會，其所踐行之訴訟程序違法。(二)證人李宗
訓於警訊時供稱：「民國九十年十月間施打之海洛因係向甲○○購買，向其購買五次
以上，每次新台幣（下同）一千至二千元不等」，於偵查中供稱：「九十年十一月初
，向甲○○買三、四次」，就購買之次數、價格歧異；李宗訓於原法院前審供稱：「
九十年十一月二十日這次被查獲者，係向滷蛋買的」，又供稱：「他替我買，我請他
替我買，他自己也有出錢；九十年十一月間，與被告共同出資購買二、三次」等語，
亦與警訊及偵查中之供述不符，遽難採信。(三)上訴人於警訊時被刑求，然警訊時並未
錄音，程序有瑕疵。(四)上訴人有施用毒品之惡習，查扣之海洛因０．０七公克，數量
甚微，供己施用已嫌不足，何能販售他人？原判決竟認定上訴人販賣未遂，自屬違法
等語。惟查：(一)修正前之刑事訴訟法第一百六十四條第一項規定：「證物應示被告令
其辨認」（九十二年九月一日修正公布為：「審判長應將證物提示當事人、代理人、
辯護人或輔佐人，使其辨認」），該規定本旨，乃基於直接審理原則，於審判庭提示
判決基礎之證據資料，令其辨認，用以擔保證據資料之真實性，兼具保護被告之防禦
權，至審判期日雖未調取該證物，然審判庭已就與該證物具同一性之紀錄，例如證物
之照片或檢驗（鑑定）報告書提示被告辨認辯論，被告亦表示無意見，則提示照片或
檢驗（鑑定）報告書與提示證物之效用無分軒輊，自無違程序正義之遵守，於判決本
旨及結果亦不生影響。本件扣案之第一級毒品海洛因淨重０．０七公克，依卷內資料
，上訴人於警訊時供稱：「我於九十一年二月二日上午五時二十分許，經警查獲，警
方查獲時，我身上持有海洛因毒品一包，掉落於地」，於原法院前審審理時供稱：「
對扣案毒品海洛因一小包無意見」；又扣案毒品經查獲單位即台南市警察局第四分局
封緘送請法務部調查局檢驗結果，認定確係第一級毒品海洛因，有該局鑑定通知書附
卷可稽，該鑑定通知書已足表徵該扣押物之同一性，原審於審判期日雖未調取該扣押
物提示上訴人，然已將上開鑑定通知書當庭提示上訴人並告以要旨，上訴人表示無意
見；有原審之審判筆錄可稽，則原審雖僅提示扣押物之鑑定通知書，與提示扣押物具
同一效果，無礙上訴人之防禦權，於判決本旨及結果亦不生影響，難謂原審所踐行之
調查證據程序違誤；上訴意旨(一)自非適法之上訴理由。(二)證人李宗訓於警訊、偵查中
及原法院前審所供九十年十月、九十年十一月初或九十年十一月二十日向上訴人購買
數次海洛因，原判決已於理由欄說明李宗訓此部分之供述前後不符，不足為上訴人不
利之證據，上訴人被訴此部分之犯罪不能證明，因公訴人認此部分與論罪科刑部分有
連續犯之裁判上一罪關係，不另為無罪之諭知，原判決並未以李宗訓上開供述作為本
件論罪之證據，上訴意旨(二)竟執以指摘原判決違法，亦非適法。(三)上訴人於原審辯稱
其於警訊時被刑求云云，原判決於理由欄二｜(二)已詳敘上訴人上開被刑求之辯解不足
採之理由，核與卷內資料相符；又刑事訴訟法第一百條之二雖有準用同法第一百條之
一第一項之規定，即司法警察官或司法警察詢問犯罪嫌疑人，除有急迫情形且經記明
筆錄者外，應全程連續錄音，其立法目的乃在建立詢問筆錄之公信力及擔保詢問程序
之合法正當，亦即在擔保犯罪嫌疑人之陳述係出於自由意志及筆錄內容之真實，若法
院並未以該犯罪嫌疑人於警訊之供述作為判決之證據，縱警訊未予全程連續錄音，程
序稍有瑕疵，但於判決本旨及結果顯不生影響。上訴人於警訊雖自白：「李宗訓告訴
我他身上只有一千元，他要向我買一千元海洛因」，原判決誤認上訴人於警訊時否認
販賣毒品海洛因予李宗訓，而未以上開警訊之自白作為論處上訴人本件罪刑之證據，
而係以卷內其他證據資料作為判決之基礎，則警訊縱未全程連續錄音，於判決本旨及
結果俱不生影響；上訴意旨(三)殊非適法。(四)上訴意旨(四)主張查獲之海洛因數量甚微，
自用已嫌不足，不可能販賣他人云云，並未依據卷內資料具體指摘原判決究係如何違
背法令，自非適法之上訴理由。綜上，應認上訴人之上訴為違背法律上之程式，予以
駁回。
據上論結，應依刑事訴訟法第三百九十五條前段，判決如主文。
中      華      民      國    九十二    年     十二     月     十一     日
                              最高法院刑事第一庭
                                  審判長法官  施  文  仁
                                        法官  林  永  茂
                                        法官  蕭  仰  歸
                                        法官  賴  忠  星
                                        法官  王  居  財
      右正本證明與原本無異
                                              書  記  官
中      華      民      國    九十二    年     十二     月     十八     日
                                                                        Ｑ


司法院資訊處製作；財團法人民間司法改革基金會備份。
